臺灣桃園地方法院刑事判決
110年度金訴字第245號
公  訴  人  臺灣桃園地方檢察署檢察官
被      告  董佳和



選任辯護人  江宜蔚律師(法扶律師)
上列被告因詐欺等案件，經檢察官提起公訴（臺灣桃園地方檢察
署110年度偵緝字第363號）及移送併辦（臺灣臺北地方檢察署11
0年度偵字第22526號），本院判決如下：
    主  文
董佳和幫助犯洗錢防制法第十四條第一項之洗錢罪，處有期徒刑
伍月，併科罰金新臺幣貳萬元，罰金如易服勞役，以新臺幣壹仟
元折算壹日。
    事  實
一、董佳和明知金融帳戶係個人信用之重要表徵，可預見若將所
    管領之金融帳戶提供他人使用，極有可能幫助他人利用該帳
    戶作為與財產有關之犯罪工具，並極為可能幫助他人達成隱
    匿、掩飾犯罪所得財物或財產上利益之洗錢目的，惟仍容任
    其發生，基於幫助詐欺取財與幫助一般洗錢之不確定故意，
    於民國109年6月8日14時前某時，以不詳方式，將名下申辦
    之第一商業銀行帳號000-00000000000號帳戶（下稱本案帳
    戶）之存摺、提款卡與密碼提供予真實身分不詳綽號「猴子
    」之詐欺犯罪集團成員（積極證據不足認定該詐欺集團人數
    達3人以上）。該詐欺集團成員隨後即意圖為自己不法所有
    ，基於詐欺取財及一般洗錢之犯意，於附表所示時間以所示
    詐騙手法，對附表所示之人施行詐術使之陷於錯誤，依指示
    匯如附表所示金額款項至本案帳戶，旋遭詐騙集團成員提領
    一空，以此製造金流斷點，掩飾、隱匿上開特定犯罪所得之
    去向。
二、案經陳郁翔、張瑜軒訴由桃園市政府警察局龜山分局、屏東
    縣政府警察局枋寮分局報告，臺灣桃園地方檢察署檢察官偵
    查起訴及臺灣臺北地方檢察署檢察官移送併辦。
    理  由
壹、證據能力：
一、按被告以外之人於審判外之言詞或書面陳述，除法律有規定
    者外，不得作為證據；又被告以外之人於審判外之陳述，雖
    不符合同法第159條之1至第159條之4規定，但經當事人於審
    判程序同意作為證據，法院審酌該言詞陳述或書面陳述作成
    時之情況，認為適當者，亦得為證據。當事人、代理人或辯
    護人於法院調查證據時，知有第159條第1項不得為證據之情
    形，而未於言詞辯論終結前聲明異議者，視為有前項之同意
    ，刑事訴訟法第159條第1項及第159條之5分別定有明文。經
    查，本判決下列所引用被告董佳和以外之人於審判外之陳述
    （含書面陳述），檢察官、被告、辯護人迄至本院言詞辯論
    終結前均未聲明異議，本院審酌上開證據資料製作時之情況
    ，尚無違法不當及證明力明顯過低之瑕疵，亦認為以之作為
    證據應屬適當，揆諸前開規定，爰依刑事訴訟法第159條之5
    規定，認前揭證據資料均有證據能力。
二、本判決以下所引用之非供述證據，均與本件事實具有自然關
    聯性，且核屬書證、物證性質，又查無事證足認有違背法定
    程序或經偽造、變造所取得等證據排除之情事，復經本院依
    刑事訴訟法第164條、第165條踐行物證、書證之調查程序，
    況檢察官、被告、辯護人對此部分之證據能力亦未爭執，是
    堪認均具有證據能力。
貳、實體部分：
一、訊據被告固坦承本案帳戶為其所申辦，並有把本案帳戶交付
    給「猴子」等情，惟矢口否認有何幫助詐欺、幫助一般洗錢
    犯行，辯稱：伊是被騙才將本案帳戶交給「猴子」，「猴子
    」說要拿去作博奕等語（審金訴卷第106-107頁，金訴卷第1
    02-105頁）。辯護人則為被告辯稱：被告本案並未參與詐欺
    集團領款行為，至多是幫助詐欺犯行，並且被告在109年6月
    11日，即附表各告訴人匯款至本案帳戶後，尚有拿本案帳戶
    的存摺去銀行，辦理開啟本案帳戶的網路轉帳服務，所以被
    告可能沒有把本案帳戶的存摺跟提款卡交出去，或者被告只
    是因為被騙所以才將本案帳戶之存摺或提款卡交出去，沒有
    犯罪故意等語（金訴卷第223-225、271-272頁）。經查：
  ㈠被告確有將本案帳戶之存摺、金融卡及密碼交付、告知詐欺
    集團成員：
  1.因被告將本案帳戶之存摺、金融卡及密碼交付「猴子」，本
    案帳戶於109年6月8日14時已非被告持有，不詳詐欺集團成
    員因此得以對附表所示告訴人施以詐術使其陷於錯誤，並匯
    款至本案帳戶，旋遭提領一空致無從追查等情，除有被告於
    本院之陳述可稽外（金訴卷第134、270頁）外，並有被告提
    出其與「猴子」之通訊軟體對話紀錄可佐（金訴卷第145、1
    69頁），且業據附表各告訴人於警詢時證述明確（110偵336
    66卷第13-15頁、臺北檢110偵22526卷第9-13頁），並有本
    案帳戶之開戶資料與交易明細（臺北檢110偵22526卷第31-4
    9頁）在卷可稽，堪認被告於109年6月8日14時前，已將本案
    帳戶之存摺、金融卡、密碼交與不詳之犯罪集團成員「猴子
    」，隨後本案帳戶即供詐欺集團作為向各告訴人詐取款項及
    製造金流斷點所用之工具。
  2.又據被告提出其與「猴子」之通訊軟體對話紀錄，對話內容
    中可見「當初一開始我就牽兩台車」等語（金訴卷第169頁
    ），被告亦自承「牽兩台車」是交兩個銀行帳戶出去的意思
    明確（金訴卷第270頁），足見係被告主動交付本案帳戶之
    存摺、金融卡、密碼予不詳之詐欺集團成員一節甚明。
  ㈡被告本案具備幫助詐欺、幫助一般洗錢之未必故意：
  1.被告之學歷係高職畢業，案發當時之工作在工地做粗工一節
    ，經被告於本院審理中陳述甚明（金訴卷第270頁），依被
    告前揭學經歷，被告當係具有一般知識及社會經驗之人，對
    於詐騙份子利用人頭帳戶之犯罪型態、如何使用及保管帳戶
    資料之常識及應避免自身帳戶被不法利用為詐財工具，自難
    諉為不知。被告既於犯罪事實所示時間，將本案帳戶存摺、
    金融卡及密碼交付、告知詐欺集團成員使用，足認其對於可
    能發生詐欺或製造金流斷點，以掩飾、隱匿上開犯罪所得去
    向之不法犯罪一事抱持「縱令該帳戶被供作詐欺、洗錢犯罪
    使用亦不違反其本意」之容任心理，縱未參與一般洗錢、詐
    欺犯行之正犯犯意聯絡或行為分擔，但有幫助之間接故意甚
    明。
  2.遑論被告前於106年9月間，已因幫助詐欺遭起訴，隨後經本
    院以107年度桃簡字第1222號刑事簡易判決判處被告幫助犯
    詐欺取財罪一節，有前揭本院判決查詢資料可參（金訴卷第
    31-34頁），被告於本院審理中亦自承：當初在把本案帳戶
    存摺、金融卡交出去的時候，就可以預測到可能會因此涉有
    刑事案件等語明確（金訴卷第269-270頁），益見被告就本
    案一般洗錢、詐欺犯行，係具備幫助之間接故意明確。
  ㈢被告及辯護人之辯解均不可採：
  1.被告固辯稱係因是被騙方將本案帳戶交給「猴子」，「猴子
    」說要拿去作博奕等語。辯護人則為被告辯稱：被告只是因
    為被騙所以才將本案帳戶之存摺或提款卡交出去，沒有犯罪
    故意等語。惟觀諸被告提出其與「猴子」之通訊軟體對話內
    容（金訴卷第137-177頁），未見有何論及博奕之事，是被
    告前揭所辯已屬可疑。遑論被告於與「猴子」談話之初即質
    問「猴子」以：「當初說卡到會幫我處理的也是你們」等語
    ，足見被告於交付本案帳戶與「猴子」之時，就可以預見到
    將來可能會因此涉有刑事案件，足見被告本案具備幫助一般
    洗錢、詐欺之未必故意明確。是被告、辯護人所辯均不可採
    。
  2.辯護人則為被告辯稱：被告在109年6月11日，即附表各告訴
    人匯款至本案帳戶後，尚有拿本案帳戶的存摺去銀行，辦理
    開啟本案帳戶的網路轉帳服務，所以被告可能並沒有真的把
    本案帳戶的存摺跟提款卡交出去等語。惟被告無庸持有本案
    帳戶存摺或金融卡，即得辦理開啟本案帳戶之網路轉帳服務
    一節，有第一商業銀行鶯歌分行111年10月3日一鶯歌字第10
    8號函覆可參（金訴卷第241頁），且被告將本案帳戶之存摺
    、金融卡及密碼交付、告知詐欺集團成員之事實，已有前揭
    證據可佐，是辯護人此處所辯，礙難採信。
  ㈣綜上，本案事證明確，被告犯行洵堪認定，應依法論科。被
    告固另聲請傳喚「夢涵」到場作證（金訴卷第261頁），惟
    被告就待證事實、「夢涵」之真實姓名及住居所各節，均未
    能說明，本院認為沒有調查之必要性及可能性，附此說明。
三、論罪科刑：
  ㈠核被告所為，係犯刑法第30條第1 項前段、第339 條第1 項
    、洗錢防制法第14條第1 項之幫助詐欺取財罪及幫助一般洗
    錢罪。
  ㈡公訴意旨固認被告係犯刑法第339條之4第1項第2款之3人以上
    共犯之加重詐欺取財罪，及違反洗錢防制法第2條第1款、第
    2款規定，而應依同法第14條第1項處罰之共同洗錢罪。惟依
    本案積極證據，尚不足以證明本案詐欺集團成員達3人以上
    ，亦不足證明被告與本案詐欺集團成員有客觀行為分擔或犯
    意聯絡之共同正犯關係，尚難論以公訴意旨所示之罪名。而
    就前揭罪名，本院已於審理中告知被告、辯護人（金訴卷第
    261頁），無礙於被告防禦權之行使，爰適用法律如上。又
    此僅涉及正犯、從犯態樣之不同，無庸變更起訴法條，附此
    說明之。
  ㈢被告以一交付本案帳戶之行為，幫助詐騙集團成員詐取附表
    各告訴人財物，同時觸犯幫助詐欺取財及幫助洗錢之罪名，
    為想像競合犯，應依刑法第55條規定，從一重之幫助洗錢罪
    處斷。又檢察官移送併辦部分，與本件起訴部分，屬想像競
    合之裁判上一罪關係，本院自得併予審理。
  ㈣被告基於幫助洗錢之不確定故意，為構成要件以外之行為，
    為幫助犯，是依刑法第30條第2項規定，減輕其刑。
  ㈤不另為累犯加重之說明：
  1.依釋字第775 號解釋意旨，因累犯針對犯罪一般性地加重法
    定刑，致其構成要件涵蓋過廣，導致罪刑失衡。是累犯規定
    以「行為人刑法」為出發點預設的一律加重效果，不能再予
    普遍適用。在憲法的權利衡量下，應將原先「一律加重法定
    刑」的法律效果，調整為法院個案的裁量依據。據上，倘若
    法院並非考量最低法定刑度時，縱使裁量適用累犯規定而加
    重最低法定本刑，並無實益（因為此時法定刑度的加重並不
    影響法院的量刑），反而導致法院無實益的加重法定本刑後
    ，不能夠再次考量被告的累犯事由（禁止雙重評價）；如此
    一來，反而導致法院無法據行為人之前的犯罪紀錄，對其形
    成犯罪的特性做出判斷，導致實際縮減量刑可以考量的要素
    。從而，在此情形，被告原先的累犯事由，於「不加重最低
    法定本刑」的情況時，應該得以作為一般的量刑考量因素（
    刑法第57條第5款）。
  2.本院衡酌起訴書意旨及檢察官表示之意見（金訴卷第271頁
    ），所指被告為累犯的事由經核屬實，此有卷附臺灣高等法
    院被告前案紀錄表及檢察官指明之證據（金訴卷第271頁）
    可參。但考量被告本案犯罪情節，顯非得以處以最低刑度之
    輕微狀態，不宜量處法定最低刑度，是前揭構成累犯之事由
    ，應納入一般量刑因素考量。從而，本案不依累犯規定予以
    加重。
  ㈥爰以行為人責任為基礎，審酌被告任意提供本案帳戶供詐騙
    集團成員使用，紊亂社會正常交易秩序及交易安全，並使不
    法之徒藉此輕易於詐騙後取得財物，司法偵查機關亦因此難
    以追查詐欺犯罪人之真實身分，應予非難；兼衡被告未與附
    表各告訴人達成和解之客觀情況與犯後態度，以及考量各告
    訴人受騙金額，被告自陳之智識程度、家庭經濟狀況，暨其
    犯罪動機、目的、手段，以及被告前因幫助犯詐欺取財罪，
    經本院判處有期徒刑4月經執行完畢之素行等一切情狀，量
    處如主文所示之刑，並諭知罰金易服勞役之折算標準。
四、沒收
  ㈠經查，被告始終否認犯行，且卷內亦無證據證明被告因提供
    本案帳戶而取得任何報酬，依罪證有疑利於被告之原則，應
    認被告並無犯罪所得，無從對被告就此為沒收之諭知。
  ㈡另就本案存摺、金融卡等物，雖為本案犯罪所用之物，惟上
    開物品單獨存在尚不具刑法上之非難性，就沒收制度所欲達
    成之社會防衛目的亦無任何助益，且本案帳戶業經列為警示
    帳戶，再遭被告或不法之人持以利用之可能性甚微，欠缺刑
    法上之重要性，為免耗費司法資源，爰參酌刑法第38條之2
    第2 項規定，認無諭知沒收、追徵之必要，附此敘明。
據上論斷，應依刑事訴訟法第299條第1項前段，判決如主文。
本案經檢察官黃翎樵提起公訴，檢察官蕭永昌移送併辦，檢察官
劉仲慧、林欣怡、王珽顥到庭執行職務。
中　　華　　民　　國　　111 　年　　11　　月　　10　　日
                刑事第二十庭  審判長法  官  林蕙芳
                                    法  官  陳布衣
                                    法  官  張羿正 
以上正本證明與原本無異。
如不服本判決應於收受判決後20日內向本院提出上訴書狀，並應
敘述具體理由。其未敘述上訴理由者，應於上訴期間屆滿後20日
內向本院補提理由書(均須按他造當事人之人數附繕本)「切勿逕
送上級法院」。 
      　　　　　　　　　　　　　　　書記官　蔡宗豪
中　　華　　民　　國　　111 　年　　11　　月　　11　　日
附錄本案論罪科刑法條全文：
洗錢防制法第2條
本法所稱洗錢，指下列行為：
一、意圖掩飾或隱匿特定犯罪所得來源，或使他人逃避刑事追訴
，而移轉或變更特定犯罪所得。
二、掩飾或隱匿特定犯罪所得之本質、來源、去向、所在、所有
權、處分權或其他權益者。
三、收受、持有或使用他人之特定犯罪所得。
洗錢防制法第14條
有第二條各款所列洗錢行為者，處7年以下有期徒刑，併科新臺
幣5百萬元以下罰金。
前項之未遂犯罰之。
前二項情形，不得科以超過其特定犯罪所定最重本刑之刑。
中華民國刑法第339條
意圖為自己或第三人不法之所有，以詐術使人將本人或第三人之
物交付者，處5年以下有期徒刑、拘役或科或併科50萬元以下罰
金
。
以前項方法得財產上不法之利益或使第三人得之者，亦同。
前二項之未遂犯罰之。
附表

編號 被害人姓名 遭詐騙時間 詐騙手法 匯款時間 匯款金額 （新臺幣） 1 陳郁翔 （提告） 109年4月中旬 詐騙集團致電假冒商城客服人員佯以帳戶遭錯誤設定 109年6月8日14時27分 4萬8,000元 2 張瑜軒 （提告） 109年6月8日 詐騙集團致電假冒投資公司顧問人員佯以帳戶遭錯誤設定 109年6月8日14時30分 15萬元